臺灣新竹地方法院交通事件裁定　　　　　　　　　　九十一年度交聲字第一三八號
　　移
　　異　議　人
　　即受處分人　甲○○
右列異議人即受處分人因乙○○○○通管理處罰條例事件，對於交通部公路局新竹區
監理所新竹市監理站中華民國九十一年八月二十二日所為之處分（原處分案號：竹監
新三字第車裁五一—Ｅ00000000號號），聲明異議，本院裁定如左：
    主  文
異議駁回。
    理  由
一、按機器腳踏車駕駛人或附載座人人未依規定戴安全帽者，處駕駛人新臺幣五百元
    罰鍰，道路交通管理處罰條例第三十一條第六項有所明定。次按汽車駕駛人，駕
    駛汽車有違反本條例之行為，經交通勤務警察制止時，拒絕停車接受稽查而逃逸
    者，除按各該條規定處罰外，處新臺幣三千元以上六千元以下罰鍰；而汽車駕駛
    人，駕駛汽車乙○○○○通管理處罰條例第六十條第一項規定者，除應依該條所
    規定之罰鍰處罰外，並記違規點數一點，道路交通管理處罰條例第六十條第一項
    、第六十三條第一項第一款亦分別定有明文。
二、本件異議人即受處分人甲○○前於民國九十年七月二十日十五時三十五分許，騎
    乘車牌號碼ＨＭＨ—一七五號重型機車，行經新竹市○○路處時，因未戴安全帽
    ，經警攔檢又拒絕停車接受稽查，而為新竹市警察局交通隊警員丙○○以受處分
    人有違反前揭道路交通管理處罰條例第三十一條第六項及第六十條第一項規定之
    事實掣單舉發，嗣將舉發通知單送達至受處分人之戶籍地，因送達不到，因而依
    法辦理公示送達，惟受處分人仍未於舉發通知單上所載之應到案日期到站接受裁
    處，嗣因受處分人到監理所辦理更新行照，方得知上揭違規事實，向原處分機關
    提出申訴，經原處分機關函請舉發單位調查結果，仍認受處分人有前開違規行為
    ，原處分機關乃於九十一年八月二十二日依道路交通管理處罰條例第三十一條第
    六項、第六十條第一項、乙○○○○通管理事件統一裁罰標準表之規定，裁處異
    議人罰鍰新臺幣六千五百元，並記汽車違規紀錄一次。
三、受處分人異議意旨略以：當時未戴安全帽沒錯，但是根本沒有印象警察有攔停。
    當時因趕時間，又塞車，急忙中也因車輛繁多，故必須小心車輛，真的沒看見有
警方攔檢或攔停云云。經查受處分人如何於前揭時間，在前述地點，因未戴安全
    帽（此部分未據受處分人異議），經警攔停拒絕停車接受稽查而逃逸之事實，已
    據證人即目睹受處分人前揭違規事實之警員丙○○於本院九十一年十月十八日調
    查時，以具結擔保其供述之真實性，並在負擔偽證罪之處罰心理下證稱：當時是
    一位理平頭男子，騎一臺光陽機車，而且違規時間並不是車流量很大之時間，也
    不是上、下班尖峰時間，本件違規人未戴安全帽，我們攔停時又沒有停，才騎機
    車尾隨記下他的車號而逕行舉發。我們是騎警用機車，而且穿制服，並依規定用
    哨子或手勢，及口稱請你停下來的方式，讓違規人知道要停下來，在逕行舉發時
    ，都一定會讓違規人知道，我們有攔停，否則就不會逕行舉發等語綦詳，證人丙
    ○○乃為原處分機關所認定受處分人有前開違規行為之原證人，其並到庭以言詞
    供述本件訴訟上之待證事實，即受處分人有前開違規事實，本院由其上開證詞已
    得有受處分人確有上開違規行為之心證，且於本件卷存證據資料內並無任何積極
    證據足以證明證人丙○○上開證詞係屬虛偽，亦無足以令人顯信證人丙○○之證
    述為不可採之品性證據或前科證據存在，本院自不得僅以證人係本件開單告發之
    員警而全盤抹煞其在訴訟上所具有之原證人資格，而受處分人復無舉出或聲請本
    院調查任何對其有利之證據，以使本院對證人所供述受處分人違規之事實產生任
    何合理之懷疑，且交通警察掣單舉發乙○○○○通管理處罰條例所列之違規事實
    ，本質上為行政處分，係公務員基於職務上之權力，依法就特定之具體事件所為
    之具公法上效果之單方面行政行為，基於公務員為公法上行為具有公信力之原則
    ，該行政行為當可被推定為真正，其據以依法處分之事實認定亦為正確無誤，本
    此公信原則，乃立法者賦予行政機關制定乙○○○○通事件統一裁罰標準及處理
    細則，使勤務員警得當機處分以達其維護交通秩序、安全之行政目的，反之，若
    謂公務員一切行政行為均需預留證據以證其實，則國家行政勢必窒礙難行，據此
    ，刑事訴訟法就犯罪證據有關之規定中與屬行政秩序罰之交通違規裁罰本質不合
    之部分，自不在準用之列，從而，受處分人既未就執勤員警即證人丙○○之舉發
    有誤提出相關證據以供調查，本院經查亦無任何證據足資證明其有捏造事實違法
    取締之情事，則執勤員警即證人本其維護交通秩序、安全職責所為之舉發，自應
    受到合法、正確之推定。綜上，本件異議人既未能提出證據供本院調查以資證明
    其無違規行為，其雖以前開情詞為辯，尚難認為可採，本件事證明確，受處分人
    有上述違規行為應堪認定。
四、綜上所述，受處分人確有在上開時地騎乘機車未戴安全帽及拒絕停車接受稽查而
    逃逸之違規行為，從而原處分機關依前揭道路交通管理處罰條例第三十一條第六
    項、第六十條第一項、乙○○○○通管理事件統一裁罰標準表之規定，裁處異議
    人罰鍰新臺幣六千五百元，並記汽車違規紀錄一次，核無違誤，本件受處分人之
    異議為無理由，自應將其異議駁回。
據上論斷，應依道路交通案件處理辦法第十九條，裁定如主文。
中      華      民      國    九十一    年      十      月    三十一    日
                                      臺灣新竹地方法院交通法庭
                                              法  官  楊  惠  芬
右正本證明與原本無異。
如不服本裁定應於送達後五日內向本院提出抗告狀。
                                              書記官  鄭  敏  郎
中      華      民      國    九十一    年      十      月    三十一    日
